【裁判字號】    88,上,1616
【裁判日期】    890412
【裁判案由】    損害賠償
【裁判全文】
臺灣高等法院民事判決  八十八年度上字第一六一六號
      上  訴  人  前程企業有限公司
      法定代理人  張經法
      訴訟代理人  蕭玉杉律師
      被上訴人    政厚企業有限公司  住台北縣永和市○○路○段三五六號一樓
      法定代理人  李富國      .
      訴訟代理人  郭蕙蘭律師
右當事人間請求損害賠償事件，上訴人對於中華民國八十八年十月二十日臺灣板橋地
方法院八十八年度訴字第一二三九號第一審判決提起上訴，本院判決如左：
    主    文
原判決關於駁回上訴人後開第二項之訴部分，及訴訟費用之裁判均廢棄。
被上訴人應給付上訴新台幣伍拾萬貳仟壹佰拾元，及自八十八年七月十六日起至清
償日止，按年息百分之五計算之利息。
其餘上訴駁回。
第一、二審訴訟費用，由被上訴人負擔三分之一，餘由上訴人負擔。
    事    實
甲、上訴人方面：
壹、聲明：
  一、原判決廢棄。
  二、被上訴人應給付上訴人新台幣壹佰參拾參萬零參佰陸拾貳元，及自起訴狀繕本
      送達翌日起至清償日止，按年息百分之五計算之利息。
  三、第一、二審訴訟費用均由被上訴人負擔。
  四、第二、三項請求，上訴人願供擔保，請准宣告假執行。
貳、陳述：除與原判決記載相同者予以引用外，補陳略稱：
  一、緣上人訴人於民國八十六年六月十八日與被上訴人簽約，購買電子變壓器及電
      子安定器貨品一批，貨款總計二百九十三萬四千元；其中電子變壓器有二種規
      格：（一）130V/50W三萬個（二）240V/50W一萬五千個。上訴人收貨後已付清
      貨款，並於八十六年七月二十五日銷售輸出巴西，詎該批電子變壓器之主要零
      件「鐵粉心材質高頻變壓器」，被上訴人於製造過程中竟使用規格不符之『
      120V』零件，導致耐壓不足，一經安裝使用立即燒毀，巴西進口商永豐（Yuan
      Feng）公司向上訴人反應此事，被上訴人則稱可能係「電容器」有問題，然該
      批貨品遠在巴西，無法前往巴西檢視，待巴西將該批貨品退運回台灣再行處理
      ，被上訴人於原審所提答辨狀中亦自認：「八十六年底原告雖曾向被告反應系
      爭產品有部份瑕疵，經被告研判後認為應係電容器之問題，乃要求原告將瑕疵
      品送回修改．．．」之事實（見被告所提八十八年八月十一日答辨狀），由於
      巴西進口商申請該批貨品退運之手續繁雜，直到八十八年三月十一日，該批貨
      品始運返台灣，並於八十八年三月十五日報關（證物一）。上訴人接貨後，始
      確知系爭貨品瑕疵所在，乃要求被上訴人更換無瑕疵之產品，詎上訴人竟表示
      上訴人應負擔修補瑕疵之費用，上訴人認被上訴人無理且毫無誠意解決，乃以
      存證信函表明立場（證物二），上訴人則置之不理。由於巴西永豐公司要求上
      訴人接收退運貨品二個月內必須將無瑕疵之貨品，再度輸出至巴西，否則應負
      一切賠償責任，上訴人無奈祇得另行委請其他專業人員修補系爭貨品之瑕疵，
      計支出費用五十萬五千三百六十二元；另賠償巴西永豐公司因貨品瑕疵退運所
      造成之商業損失八十二萬五千元（證物三），合計一百三十三萬零五千三百六
      十二元。
  二、按物之出賣人，對於買受人應擔保其物依民法第三百七十三條之規定危險移轉
      於買受人時，無減失或減少其價值之瑕疵，亦無滅失或減少其通常效用，或契
      約預定效用之瑕疵，民法第三百五十四條定有明文。查被上訴人為系爭電子變
      壓器之生產製造商，自應依約交付符合契約所定規格無瑕疵之物，始符誠信原
      則。被上訴人在製造過程中，明知所使用之「鐵粉心材質變壓器」零件不符規
      格，且交貨時故意不告知此項瑕疵，而上訴人於受領貨品時，依通常程序檢查
      ，亦無從得知有該項瑕疵存在。從而，被上訴人自應對該項物之瑕疵造成上訴
      人之損害，負物之瑕疵擔保責任及不完全給付之債務不履行損害賠償責任。
乙、被上訴人方面：
壹、聲明：
  一、上訴駁回。
  二、第一、二審之訴訟費用均由上訴人負擔。
  三、如受不利之判決，被上訴人願供擔保，請准予宣告免為假執行。
貳、陳述：除與原判決記載相同者予以引用外，補陳略稱：
  一、上訴人對於自稱已經修復之瑕疵，究係存在於電子變壓器之『鐵粉心材質高頻
      變壓器』，抑係『電容器』上竟根本交待不清，即欲令被上訴人賠償，已有可
      議，又無法證實該瑕疵於危險移轉時即已存在，更無法提出該批八十六年購買
      之電子變壓器確有再運回國內修理之證據，甚至上訴人所提證物反而顯示伊尚
      未經查明故障原因是否為零件本身之瑕疵時，即委請他人更換，況本件買賣標
      的無論製造過程及交付時，既均已經上訴人查核無誤並驗收，且長達將近二年
      之時間，上訴人方提本訴，倘上訴人無法證明本件買賣標的確有於危險移轉時
      即已存在之瑕疵，因該瑕疵始導致燒燬而非他原因造成、數量為三四六二四個
      、伊所提出之二個規格為１２０Ⅴ之電子變壓器即為被上訴人所交付之本件買
      賣標的、確遭退貨運回並修補，以及被上訴人如何故意不告知等，否則依舉證
      責任分配之規定，上訴人自應受不利益之判斷。
    (一)對於上訴人請求損害賠償不爭執之部份：
      上訴人確曾於民國八十六年六月十八日向被上訴人購買規格為１３０Ⅴ／５０
      Ｗ三萬個及２４０Ⅴ／５０Ｗ一萬五千個之電子變壓器（下稱系爭貨品），有
      被上訴人於原審所提出真正性不為上訴人所爭執之訂購合約書足參。
    (二)對於上訴人請求損害賠償有爭執之部份及理由：
      系爭貨品無論製造過程及交付時，均經上訴人查核無誤後收受，確無所謂使用
      規格不符之零件，導致耐壓不足一經安裝即燒燬之瑕疵。上訴人雖仍執詞謂其
      中三四六二四個系爭貨品之主要零件『鐵粉心材質高頻變壓器』（即附圖一電
      子變壓器構造Ａ部份），被上訴人於製造時竟使用規格不符之１２０Ⅴ零件，
      致伊因此受有損害，依據伊提出二個規格為１２０Ⅴ之電子變壓器、進口報單
      、長益公司維修對帳單以及巴西永豐公司信函等，以証其訛，然姑不論上訴人
      在原審所主張之瑕疵係指『電容器』（即附圖一電子變壓器構造Ｂ部份），上
      訴後竟變更『鐵粉心材質高頻變壓器』已有可議，是否因系爭貨品根本無瑕疵
      ，在伊擬以訴訟詐欺，提出二個非系爭貨品、規格為１２０Ⅴ之電子變壓器混
      淆視聽以便謀取不法利益，而於原審敗訴後乾脆將錯就錯重新變更攻防方法，
      執此即為瑕疵，實已頗堪質疑。況於兩造乃就此一爭點不斷提出攻擊防禦，鈞
      院並就此一爭點前後審理三次，上訴人見種種跡象對伊不利，竟又將所謂之瑕
      疵改口為「電容器」，以配合長益公司之証言，達伊訴訟詐欺之目的，非但已
      嚴重延滯訴訟，更在在彰顯上訴人無法舉証其無中生有欲謀不法利益之企圖。
      職是上訴人對於瑕疵究為何者根本交待不清，無法証明系爭貨品於危險移轉時
      即存有瑕疵，燒燬之原因為該瑕疵所導致，以及所提出二個規格為１２０Ⅴ之
      電子變壓器即為本件買賣標的，又無法提出系爭貨品退回國內，以及長益公司
      所修補者即為系爭貨品之証據，足見上訴人所指之瑕疵誠乃子虛烏有，所呈庭
      之證物根本無法証以其訛，焉能令被上訴人負莫須有之賠償。
  二、上訴人既本於物之瑕疵擔保責任及不完全給付請求損害賠償，即應先就系爭貨
      品確有瑕疵、於危險移轉時即已存在，以及系爭貨品燒燬之發生與該瑕疵有直
      接因果關係，負明確舉証之責，否則即應受不利益之判決。是以上訴人主張系
      爭貨品其中三四六二四個之主要零件遭被上訴人於製造時使用與契約所定規格
      不符之零件，又故意不告知瑕疵，不為完全給付，導致耐壓不足一經安裝即燒
      燬，致伊受有損失云云等，有利於上訴人買賣之變態事實，既已為被上訴人否
      認，倘上訴人未能先就系爭貨品之何種主要零件，遭被上訴人以何種與契約所
      定規格不符之零件調換、數量達三四六二四個、系爭貨品確有燒燬，且燒燬實
      因主要零件遭調換致耐壓不足所導致，確存有因果關係，而非因其他原因導致
      燒燬以及被上訴人確實故意不告知等負舉証責任，要難認其主張為有理由。
  三、上訴人雖仍執詞謂系爭貨品之主要零件「鐵粉心材質高頻變壓器」遭被上訴人
      使用不符之規格「１２０Ⅴ」，致耐壓不足一經安裝即燒燬，固見伊提出二個
      鐵粉心材質高頻變壓器使用１２０Ⅴ之電子變壓器、進口報單及長益公司維修
      對帳單為証，然不僅據該進口報單顯示該次進口者實非系爭貨品，已無法証明
      長益公司所維修者即為系爭貨品，遑論上訴人得以「發現瑕疵」，縱使該二個
      規格為１２０Ⅴ之電子變壓器為本件系爭貨品，然長益公司根本未曾維修「鐵
      粉心材質高頻變壓器」，系爭貨品並無上訴人於上訴理由中所指稱之瑕疵，況
      未經檢驗上訴人又如何証明長益公司維修前之零件本身是否即存有瑕疵、何種
      瑕疵，上訴人對於伊所指稱之瑕疵即系爭貨品之主要零件究為何者遭調換更是
      交待不清，所呈証物更無法証明系爭貨品確有瑕疵，以及燒燬係因該瑕疵所導
      致，自應駁回其上訴：
    (一)該銷貨退回復進口之貨物根本非本件系爭貨品，則上訴人根本無從檢視，焉能
      指鹿為馬並謂發現「系爭貨品」之瑕疵，又如何能委請長益公司修補？雖上訴
      人事後辯稱系爭貨品確已退貨回台，所提出之進口報單上載年乃報關行誤載
      ，惟此誠為天大之謊言：
      1.出口銷往國外因品質不合遭退貨再復進口之貨物，依外銷品售後服務或運回
        整修通關辦法及相關海關之作業規定，必須提出該貨物當初之「出口日期」
        、出口報單及「報單號碼」，方得將同一批貨物進口，出口報單倘若遺失，
        亦可以向海關借閱提出，若於進口報關時所出具之進口報單將原出口日期或
        報單號碼填載錯誤，除海關會查驗告知錯誤外，更將導致該貨永遠無法再進
        口回國之命運，況依進出口貨物查驗及取樣準則之規定，該批貨物進口時，
        海關亦會查核該批貨物是否與原出口者相符，而非得任意運回不同之貨物。
      2.是以倘進口回國之貨物，其進口報單上載原出口日期及出口報單號碼為八十
        五年者，即為八十五年出口之同一批貨物，根本不可能變成八十六年出口之
        貨物，而得指為同一批，不僅為上訴人所提出之証人大山福報關行所肯認，
        有對話錄音可稽，亦為上訴人所提出進口報單查驗單位基隆關稅局所是承。
      3.按上訴人主張系爭貨品因瑕疵遭退貨，遂於八十八年三月十一日將之運回國
        內，至伊於同年三月十五日報關，於「接貨後始知瑕疵之存在」，固據伊提
        出一紙「進口報單」，用以證明「原出口之系爭貨品品質不合退回國內待修
        復後再行出口」，惟查該次進口之貨物原出口日期為「八十五年十月四日」
        ，此觀上揭進口報單自明，而系爭貨品既係於八十六年六月十八日購買，至
        同年七月二十五日方始出口為上訴人所自承，顯見上訴人提出之報單無足証
        明該次復進口之貨物確為系爭貨品，已然至明。
      4.況上揭進口報單所載原出口之報單號碼AW（即基隆五堵海關）／８５（即出
        口年序號）／６２２０（即海運掛號碼）／２０２８（即船艙位置），亦已
        載明為八十五年出口，更可見一般。至於上揭進口報單所載原出口貨物單價
        約為新台幣元亦與系爭貨品之單價為元顯然不符，更不待言。
      5.上訴人所稱進口報關之貨物既非系爭貨品，姑不論瑕疵究竟為何，又如何証
        明八十六年六月十八日上訴人所購買貨品存有瑕疵？是否上訴人所稱：「系
        爭貨品遭退回，運回臺灣經檢視發現瑕疵云云」根本均為空言捏造之詞，企
        圖以此推論伊確有將系爭貨品交予他人修繕，混淆視聽以達伊訴訟詐欺之不
        法目的，顯不足採。是以倘上訴人無法證明系爭貨品（八十六年六月十八日
        向被上訴人購買，同年七月二十五日出口）確曾遭退回國內之事實，且退回
        原因確與伊指稱瑕疵具有因果關係，交予長益公司修繕，甚至受有損失，自
        應駁回上訴，實已至臻明確。
      6.固上訴人仍謊稱該進口報單為大山福報關行弄錯原出口日期，並舉伊出庭作
        証，表示系爭貨品確已進口回國，然姑不論該進口報單上載原出口報單號碼
        ＡＷ（指基隆五堵關）／８５（指出口年序號）／６２２０／２０２８，已
        載明八十五年出口，即便原出口日期打錯亦無解於該貨為八十五年出口之事
        實，縱為大山福報關行將原出口日期及出口報單號碼全數填載錯誤，則基隆
        關稅局又豈有未發現之理？足徵是項主張純屬上訴人狡辯之詞，且倘欲利用
        其他貨物之原出口報單進口不同之貨物，非但已構成使公務員登載不實罪，
        更是無法逃過海關之查驗，況據被上訴人查詢得知，大山福報關行之証言根
        本不足採信，蓋大山福報關行為上訴人報關進口之程序，係先於八十八年三
        月十八日向基隆關稅局要求借閱報單號碼為ＡＷ／８５／６２２０／２０２
        ８之出口報單，再據以填載製作進口報單，除已証明根本無所謂填載錯誤外
        ，更在在証明大山福報關行既先向基隆關稅局借閱上開出口報單核銷進口回
        國之貨物，實已足見該貨原出口日期即為八十五年，否則自應借閱八十六年
        之出口報單方是，此觀對話錄音自明。由上可知，該批進口回國之貨物既為
        原八十五年所出口，根本非系爭貨品，顯見上訴人乃欲以魚目混珠之手段，
        誣指系爭貨品有瑕疵，至為灼然。
    (二)上訴人所呈二個「鐵粉心材質高頻變壓器」使用１２０Ⅴ規格之電子變壓器，
      無足認定即為被上訴人所交付之系爭貨品，則系爭貨品是否確有此種瑕疵，不
      無疑問：
      1.按巴西所使用之電壓為１１０Ⅴ，然因上訴人謂巴西之電壓不穩定故需定製
        １３０Ⅴ，且由於上訴人曾先於八十五年間以同一理由訂製另一批規格為１
        ２０Ⅴ之電子變壓器，被上訴人為求慎重（因上次１２０Ⅴ已足以負荷巴西
        電壓）兩造乃訂立書面確立為１３０Ⅴ。而系爭貨品無論製造過程及交付時
        ，均經上訴人查核無誤並驗收，何來上訴人所謂之瑕疵？上訴人固辯以外觀
        上看不出瑕疵，然正因外觀無法查知，而在系爭貨品之規格為上訴人所特別
        注重，且外殼並非不能或不易拆開，上訴人又怎能否認當時曾檢視而卻於事
        後謊稱看不出？且倘被上訴人果真欲欺騙上訴人，大可先貼上１３０Ⅴ之標
        籤後使用１２０Ⅴ之鐵粉心材質高頻變壓器，又怎可能自曝其短還貼上１２
        ０Ⅴ的標籤，甘冒上訴人發現瑕疵之風險？
      2.雖上訴人一再謊稱系爭貨品確有「主要零件鐵粉心材質高頻變壓器使用規格
        不符之１２０Ⅴ零件，一經安裝即燒毀」之情形，並提出二個１２０Ⅴ之電
        子變壓器為證，然查該二個１２０Ⅴ之電子變壓器暨其所使用之零件，市面
        上可購得自組，況八十五年間上訴人曾向被上訴人購得１２０Ⅴ變壓器，則
        上訴人是否以前批貨物的其中二個作為本件系爭貨品証物不無疑問。
      3.又先不論上訴人在八十八年十二月二十一日當庭自承，有瑕疵之數目僅為三
        四六二四個，上訴人卻運回三萬五千個系爭貨品，甚至將含有無瑕疵之系爭
        貨品三萬五千個（而非僅三四六二四個）均交予長益公司「修補」（未有瑕
        疵者何須請人修補？）已有可議，能否單憑運回三萬五千個即能任意指稱有
        瑕疵者為三四六二四個，更不無疑問，況上訴人既已自承將有瑕疵之系爭貨
        品三四六二四個如數修補，並於修復後出口，則伊所提出號稱有瑕疵之「二
        個１２０Ⅴ之電子變壓器」又係從何而來？此更在在顯見該二個１２０Ⅴ之
        電子變壓器根本非系爭貨品，上訴人不法之企圖堪臻明確。
      4.況規格１３０Ⅴ之系爭貨品，依兩造八十六年之買賣契約，上訴人既僅購買
        「三萬個」（另外一萬五千個是２４０Ⅴ），何以上訴人所指稱有瑕疵之貨
        品卻有「三四六二四個」，豈非無中生有，上訴人又豈能將莫須有之損害強
        令被上訴人負責：
        (1)按上訴人向被上訴人所購買之系爭貨品有二種規格，其中１３０Ⅴ者為「
          三萬個」，另２４０Ⅴ者有一萬五千個，而上訴人於八十八年十二月二十
          一日當庭自述謂「我們買的是１３０Ⅴ的東西，不知為何裏面是１２０Ⅴ
          的東西」，顯然上訴人認為系爭標的乃前開１３０Ⅴ之三萬個。惟上訴人
          於同日當庭向鈞長表示有瑕疵貨品之數量時，卻係佯稱為「三四六二四個
          」，且何以交易量為三萬個，而有瑕疵之數量竟暴增為「三四六二四個」
          ？又為何有瑕疵數量僅為「三四六二四個」卻運回「三萬五千個」？復又
          為何一併將無瑕疵之系爭貨品如數交予長益公司修補？種種疑點均不無可
          議之處；甚至上訴人謂已將瑕疵如數修復並出口，則伊又何能提出該二個
          有瑕疵之系爭貨品即１２０Ⅴ之電子變壓器，更令人質疑！且再自上訴人
          所提出之進口報單觀之，更顯示該批退回復進口之貨物根本非系爭貨品，
          上訴人指鹿為馬栽贓之企圖，已昭然若揭。
        (2)更何況巴西永豐公司於八十九年二月一日當庭証稱有問題的貨僅存在於規
          格１３０Ⅴ之系爭貨品，規格２４０Ⅴ之系爭貨物以及被上訴人前於八十
          五年間出賣予上訴人（規格為１２０Ⅴ）之電子變壓器均無任何瑕庛，而
          規格１３０Ⅴ之系爭貨品既僅有「三萬個」，又為上訴人所自承，亦與兩
          造所簽訂之契約書相符，則上訴人又如何能運回「三萬五千個」？多出來
          的五千個係從何而來？且上訴人又謂其中之「三四六二四個」有瑕疵而交
          予長益公司修補，則多出來的四六二四個又係從何而來？究為上訴人灌水
          ，抑或該批運回之貨品根本非系爭貨品，甚或根本無所謂瑕疵之存在，均
          非無疑；且如此一來上訴人又如何証明長益公司所修補者確為八十六年出
          貨規格１３０Ⅴ之系爭貨品？足証上訴人之主張確為憑空捏造以達伊訴訟
          詐欺之目的，實不足採。至於上訴人所請求之損害賠償，既全係以「三四
          六二四個」瑕疵貨品計算，則規格１３０Ⅴ之系爭貨品既僅有三萬個，無
          論系爭貨品有否瑕疵，上訴人更不應將莫須有之損害計入令被上訴人賠償
          ，附此敘明。
        (3)上訴人雖於準備程序最後一庭改口稱規格２４０Ⅴ之系爭貨品亦有瑕疵，
          惟不僅巴西永豐公司早已於八十九年二月一日當庭証實此部份確無瑕疵，
          上訴人事後反悔已然不足採信，上訴人既已曾自認「規格２４０Ⅴ之系爭
          貨品」確無瑕疵（鈞院筆錄均漏載，懇請補上），就此部份被上訴人據此
          而為抗辯，自應為有利於被上訴人之判斷，殆無疑義。
    (四)上訴人指稱系爭貨品之主要零件遭使用與規格不符之零件，導致一經安裝即燒
      燬，根本有違論理與經驗法則，而巴西永豐公司至多僅能証明系爭貨品燒燬，
      無足認定燒燬係由何因所造成，倘上訴人無法証明確有因果關係，豈能責令被
      上訴人賠償：
      1.蓋巴西國家統一使用之電壓為１２０Ⅴ，上訴人雖謊稱因規格１３０Ⅴ之系
        爭貨品中之主要零件「鐵粉心材質高頻變壓器」，被上訴人於製造時使用規
        格不符之１２０Ⅴ零件，導致「耐壓不足，一經安裝即燒燬」，然縱果如上
        訴人所言被上訴人係使用１２０Ⅴ零件，也不可能發生如上訴人所言因耐壓
        不足而燒燬可能。蓋１２０Ⅴ的電壓變動範圍及於１０８Ⅴ至１３２Ⅴ，已
        足容納１１０Ⅴ之壓力；況上訴人前於八十五年間向被上訴人所購買主要零
        件「鐵粉心村質高頻變壓器」即使用「零件」之１２０Ⅴ電子變壓器乙批，
        同樣亦銷往巴西，為巴西永豐公司所証實，並無任何耐壓不足燒燬之瑕疵，
        亦為巴西永豐公司及上訴人所自承，則縱本件系爭貨品確係使用「１２０Ⅴ
        之零件」，又怎可能有燒燬之可能？更加顯見上訴人之謊言已不攻自破，是
        以在巴西永豐公司謂系爭貨品有問題之証言，至多僅能証明燒燬之事實，然
        亦可能為人為操作不當、或因巴西本身電壓不穩定．．．等，上訴人更應就
        系爭產品燒燬與伊所稱之瑕疵有直接因果關係此點，負明確之舉証責任，否
        則自應受不利益之判決。
      2.再者，巴西永豐公司既當庭証稱規格１３０Ⅴ之系爭貨品，伊僅賣出一萬多
        個，因客戶表示有「二個太熱壞掉」，故全面回收，並非全部賣出，不僅無
        法証明尚未售出者亦存有瑕疵，即連售出者客戶僅表示「有二個太熱壞掉」
        ，巴西永豐公司即謂壞品很多，亦無從知悉是否系爭貨品全已故障抑係僅有
        部份，甚至僅極少量數個？又各個故障之原因是否均為相同也不得得知，則
        上訴人又何能謂瑕疵品有「三四六二四個」？益証巴西永豐公司之証言根本
        無助於待証事實。
    (五)長益公司既當庭証稱並未更換「鐵粉心材質高頻變壓器」，且從未檢驗換掉之
      零件本身有否故障，無論長益公司所為維修者是否為系爭貨品，均已足見系爭
      貨品確無上訴人於上訴理由狀中所稱之瑕疵，益証上訴人所庭呈規格為１２０
      Ⅴ之電子變壓器二個非本件系爭買賣貨品：
      1.按上訴人原於上訴理由及鈞院審理時，一再執詞指稱系爭貨品之瑕疵，係因
        主要零件「鐵粉心材質高頻變壓器」，遭被上訴人調換成與規格不符之「１
        ２０Ⅴ」零件所造成，除先提出二個「不知從何而來」之１２０Ⅴ電子變壓
        器，謊稱此即被上訴人所交付之系爭貨品，用以取信  鈞院，更以長益公司
        出具之維修對帳單混淆視聽欲証欺訛，惟不僅依上揭對帳單維修項目所載，
        均不見長益公司維修「鐵粉心材質高頻變壓器」，上訴人卻於上訴理由中指
        稱係鐵粉心材質高頻變壓器的問題？況長益公司負責人林明輝於八十九年二
        月二十九日更當庭証稱「從未更換鐵粉心材質高頻變壓器」，由此足証系爭
        貨品根本無所謂主要零件「鐵粉心材質高頻變壓器」遭被上訴人調換成規格
        不符之「１２０Ⅴ」零件之瑕疵，否則何以不見長益公司將１２０Ⅴ的鐵粉
        心材質高頻變壓器維修成１３０Ⅴ者？
      2.職是，系爭貨品既無此種瑕疵，表示被上訴人並未出賣規格不符的變壓器予
        上訴人，更顯見上訴人所庭呈規格為１２０Ⅴ之電子變壓器二個怎可能為本
        件系爭貨品，益發証實上訴人所提出之進口報單所復進口之貨物根本非系爭
        貨物，恐係於他處或他批貨品任意誣舉，殆無疑義。如此一來，上訴人又怎
        能要求被上訴人賠償？
  四、上訴人早已非常明確指稱系爭零件之瑕疵係存在於「鐵粉心材質高頻變壓器」
      ，又怎能於事後因見情事對伊不利改口謂不知情，即欲將所謂之「瑕疵」更換
      部位，甚至致使訴訟延滯，此部份之攻擊防禦有礙訴訟終結，自應予以駁回：
    (一)雖上訴人於長益公司作証後見西洋鏡已遭拆穿，竟立即改口稱「系爭貨品有蓋
      子蓋起來，我們怎知『裏面』是『何者』有問題」，即欲將瑕疵乾坤大挪移由
      「鐵粉心材質高頻變壓器」變至「電容器」，用以配合長益公司之証詞，然倘
      上訴人係在未經維修即行起訴，謂不知何者有瑕疵或許有理，但上訴人既係自
      承在長益公司維修，明明白白於維修對帳單上記載「電容器２２４／２５０Ⅴ
      及２２４／４００Ⅴ」後，方提起本件訴訟，上訴人又怎可能不知「裏面」是
      「何者」有問題？更何況不僅上訴人已於起訴狀上白紙黑字記載「不料因產品
      中之主要零件在不知之中為被告（即上訴人）調換．．．原告（即上訴人）『
      經多方查詢及訪問專門人員後』，『始確定發現』零件被調換情事．．．」，
      於上訴理由狀上更是明確表示「主要零件『鐵粉心材質高頻變壓器』，被上訴
      人於製造過程中竟使用規格不符之『１２０Ⅴ』零件．．．與契約定所規格不
      符（兩造契約出現規格者則為「鐵粉心材質高頻變壓器」，電容器並無）．．
      ．」，甚至於八十八年十二月二十一日上訴人又當庭証稱「．．．請求的部份
      是『鐵粉心材質高頻變壓器』．．．我們買的是『１３０Ⅴ』的東西，不知為
      何『裏面是１２０Ⅴ的東西』．．．」，亦在在與上訴人所謂之「不知」有所
      予盾，更可見一斑，則上訴人又怎能於事後改口？
    (二)再者，上訴人所指稱之「１２０Ⅴ」零件，與本件系爭貨品使用之「１３０Ⅴ
      」及「２４０Ⅴ」零件，係在指「鐵粉心材質高頻變壓器」（即附圖一電子變
      壓器構造Ａ部份）（即上訴人所謂契約書上所定之規格）而言，與「電容器」
      （即附圖一電子變壓器構造Ｂ部份）之種類為２２４／２５０Ⅴ及２２４／４
      ００Ⅴ實不相同，且兩者在無論結構形狀又皆迥異，一望即知，上訴人既向鈞
      長指稱「裏面是１２０Ⅴ的東西」，即是在指「鐵粉心材質高頻變壓器」有瑕
      疵，姑不論上訴人本身以販賣電子變壓器為業，佯裝非為專業故不知該零件之
      名稱，已難令人採信，縱便上訴人辯稱伊非專業屬實，何以伊非為專業，長益
      公司載明維修者為「電容器」，伊竟懂得使用「鐵粉心材質高頻變壓器」如此
      專業之名詞？又為何伊所指瑕疵之部位「１２０Ⅴ」零件，竟與長益公司實際
      所修之「電容器」不同？甚至該零件「１２０Ⅴ」之名稱又恰巧為「鐵粉心材
      質高頻變壓器」？豈非怪哉？
    (三)而長益公司係因上訴人告知請人檢驗產品發現電容器有問題，才應上訴人之要
      求全部修理，並不負責「檢驗」，亦經林明輝証稱在卷，則上訴人既已明白要
      求維修「電容器」，長益公司於維修對帳單上又明確記載維修者為「電容器」
      ，何以上訴人上訴後卻係向  鈞長指稱係「鐵粉心材質高頻變壓器」有瑕疵，
      並提出兩個「鐵粉心材質高頻變壓器」使用１２０Ⅴ規格之電子變壓器以証其
      訛，於鈞院曠日費時審理，被上訴人就此爭點疲於應訊，待長益公司作証推翻
      後，方才謂係「電容器」有問題，並以一句「不知」帶過？其所主張與提出之
      証據均無法舉証伊上訴理由，非但是否因系爭貨器根本無所謂瑕疵，全係上訴
      人憑空捏造，企圖以並非維修系爭貨品之維修對帳單指鹿為馬所導致，已非無
      疑，如認上訴人能將瑕疵部位轉移至「電容器」上為訴訟行為，豈不將令被上
      訴人又要再疲於答辯，調查証據，更勢必將導致  鈞院又要再耗費心力審理，
      過往之攻防儼然成為玩笑一場，倘他日上訴人見証物對伊不利，再心血來潮將
      瑕疵回復原狀，豈不令本件訴訟永無終結之可能？更已足見上訴人之主張確己
      延滯本件訴訟，自應予以駁回。
  五、即便認上訴人變更攻擊防禦方法無庸駁回，上訴人謂電容器有瑕疵更有其他可
      議：
    (一)查上訴人於八十九年二月一日當庭証稱有問題的貨僅存在於規格１３０Ⅴ之系
      爭貨品，自認規格２４０Ⅴ之系爭貨品以及被上訴人於八十五年間出賣予上訴
      人規格為１２０Ⅴ之電子變壓器均無任何瑕疵，此亦為巴西永豐公司所証實（
      鈞院筆錄均漏載，懇請補上），則規格１３０Ⅴ之系爭貨品上訴人既僅購買「
      三萬個」，即便巴西永豐公司全數退回，有瑕疵之貨品又怎可能高達如上訴人
      所稱之「３４６２４個」？已足証上訴人所言不實。姑不論上訴人於事後改口
      稱規格２４０Ⅴ之系爭貨品亦有問題，既生自認之效力已不能採信，況據長益
      公司所出具之維修對帳單所載，電容器２２４／２５０Ⅴ係用於１３０Ⅴ之電
      子變壓器有４５８００個，另２２４／４００Ⅴ係用於２４０Ⅴ之電子變壓器
      有２６５００個，而一個電子變壓器至多既僅用二個電容器（見附圖一電子變
      壓器構造Ｂ部份），即使一個電子變壓器之二個電容器長益公司全換（即二個
      ），以此推算，長益公司所維修１３０Ⅴ之電子變壓器應有２２９００個（即
      45800／2∥22900），２４０Ⅴ之電子變壓器則為１３２５０個（即26500／2
      ∥13250），總數竟為３６１５０個（即22900+13250∥36150）電子變壓器，
      非但與上訴人所自述之瑕疵數目３４６２４個不符，亦與上訴人運回數量３５
      ０００個有所差鉅，況巴西永豐公司既全數退回規格１３０Ⅴ之電子變壓器，
      數量應為三萬個，則上訴人自承運回３５０００個，按理另外５０００個應為
      ２４０Ⅴ為何又與維修數量不符？
    (二)再者，電子變壓器本身並無「突波吸收器」，長益公司應上訴人之要求加裝「
      突波吸收器」，實乃因巴西之電壓不穩定，則倘果真系爭貨品之電容器燒燬，
      亦可能係因巴西之電壓不穩所致，產品零件本身並無問題，又怎能將此無因果
      關係之損害強令被上訴人負責？而長益公司既不負責檢驗，又係經上訴人指稱
      「電容器」有問題即全數更換，再徵諸維修數量不符此點觀之，非但已無從認
      定長益公司所修者即為系爭貨品，而非他貨物，亦無從証明全部系爭貨品之「
      電容器」本身是否果真有瑕疵。而巴西永豐公司既僅知有二個燒燬，不知發生
      原因為何，是否係巴西電壓所致或人為操作不當，無從知悉，且僅賣出一萬個
      即全部回收，亦不代表全數規格１３０Ⅴ之系爭貨品之電容器均有瑕疵，長益
      公司又未檢驗，則上訴人又係如何得知系爭貨品之「電容器」有瑕疵？且確實
      係因該瑕疵導致耐壓不足才造成燒燬？
    (三)更何況，上訴人於起訴及上訴時謂系爭貨品之主要零件遭被上訴人調換，倘瑕
      疵為「電容器」，而非「鐵粉心材質高頻變壓器」，即無所謂「將１３０Ⅴ調
      換為１２０Ⅴ之問題」，且上訴人係在未經查明零件本身有否瑕疵，即直接要
      求長益公司修理「電容器」，而非長益公司檢測出需更換，則何以上訴人運回
      系爭貨品三萬五千個，即能知瑕疵為「三四六二四個」？又上訴人將「三萬五
      千個」全數交予長益公司，為上訴人於八十八年十二月二十一日當庭自承，則
      長益公司既稱「全部修理」，何以上訴人謂僅修「三四六二四個」？又何以瑕
      疵存在於「電容器」上，卻會因「耐壓不足」燒燬？至於「突波吸收器」及「
      防拆貼紙」本即為電子變壓器本身所無之構造，又非此部份有瑕疵，上訴人自
      行加裝，又豈能將此部份之修理費用強加諸至被上訴人身上。
    (四)是以上訴人所提出之二個規格為１２０Ⅴ之電子變壓器既非本件買賣標的，而
      長益公司又未曾檢驗是否電容器本身有否問題即加以更換，已無法單憑更換不
      知為何批電子變壓器之電容器此點，即認定系爭貨品之零件本身於危險移轉時
      即存有瑕疵，且巴西永豐公司至多僅能證明系爭貨品燒燬之事實，究竟是否係
      系爭貨品之零件本身於危險移轉時即存有之瑕疵所導致，而有相當因果關係，
      根本無從知悉，倘上訴人未能舉確實證據證明，被上訴人是以何不合「契約所
      定規格」之電容器使用在系爭貨品上，於危險移轉時本身即存有此一瑕疵，且
      系爭貨品燒燬確係因此所導致，有相當因果關係，而非如巴西電壓不穩或人為
      操作不當所致，又豈令被上訴人負所謂物之瑕疵擔保及不完全給付等損害賠償
      之責任？綜上所述，無論就進口報單、維修單、証人証詞，以及數量不吻合上
      ，均在在推翻上訴人之說詞。上訴人既無法舉証其說，僅空言「後來不知」等
      語，顯與民事訴訟上須就標的物特定之法則，依舉証責任分配之原則，自應受
      不利益之判決。
    理    由
一、上訴人起訴主張上訴人於八十六年六月十八日與被上訴人簽約，購買電子變壓器
    及電子安定器一批，貨款總計二百九十三萬四千元，上訴人購得後業已付清貨款
    ，並於八十六年七月二十五日銷售輸出至巴西，不料因產品中之主要零件「鐵粉
    心材質高頻變壓器」，被上訴人竟使用規格不符之一二○Ｖ零件，因耐壓不足，
    一經安裝使用立即燒燬，導致貨品被巴西進口商永豐公司退貨，詎被上訴人竟表
    示上訴人應負擔修補瑕疵之費用，上訴人無奈只得另行委請他人修補系爭貨品之
    瑕疵，計支出修理費用五十萬五千三百六十二元，另賠償巴西永豐公司因貨品瑕
    疵退運所造成之商業損失八十二萬五千元，合計一百三十三萬零五千三百六十二
    元，爰依物之瑕疵擔保責任及不完全給付之法律關係請求被上訴人如數賠償等語
    。
    被上訴人則否認其出售之貨物有上開瑕疵，辯稱：系爭貨品交付時經上訴人查核
    無誤後驗收，何來瑕疵之有，上訴人對於瑕疵究為何者根本交待不清，無法証明
    系爭貨品於危險移轉時即存有瑕疵，燒燬之原因為該瑕疵所導致，以及所提出二
    個規格為120V之電子變壓器即為本件買賣標的，又無法提出系爭貨品退回國內，
    以及長益公司所修補者即為系爭貨品之証據，足見上訴人所指之瑕疵誠乃子虛烏
    有，所呈庭之證物根本無法証以其訛，焉能令被上訴人負莫須有之賠償等語。
二、經查兩造間於八十六年六月十八日訂定電子變壓器規格１３０Ｖ．５０Ｗ三萬個
    ；規格２４０Ｖ．５０Ｗ一萬五千個，及電子安定器一批之買賣契約，有被上訴
    人提出之訂購合約書一份附卷可稽，此合約書之真正並為上訴人所不爭執，故系
    爭買賣標的物電子變壓器之規格為１３０Ｖ．５０Ｗ及２４０Ｖ．５０Ｗ二種類
    ，堪以認定。本件之主要爭點在於系爭電子變壓器是否確有瑕疵？係何部分發生
    瑕疵？數量多少？長益精密工業股份有限公司（下稱長益公司）所修理者是否即
    為系爭有瑕疵之變壓器？巴西進口商退回之變壓器是否即為系爭有瑕疵之變壓器
    ？
三、上訴人於原審主張被上訴人交付之買賣貨品主要零件為被上訴人調換，缺少買賣
    保證品質，並提出標示為１２０Ｖ之電子變壓器二個為證，惟查該１２０Ｖ之電
    子變壓器二個，與系爭買賣標的物之１３０Ｖ規格不符，雖上訴人主張該變壓器
    之主要零件「鐵粉心材質高頻變壓器」被上訴人於製造過程中竟使用規格不符之
    １２０Ｖ零件，導致耐壓不足云云，惟依上訴人提出之長益公司應收款對帳單（
    本院卷第三十二頁），長益公司所修理之項目中並無「鐵粉心材質高頻變壓器」
    ，証人即長益公司之負責人林明輝亦於本院到庭証稱：伊並無修理鐵粉心材質高
    頻變壓器部分等語，足認上訴人於原審主張被上訴人調換零件，缺少買賣保証之
    品質，因而依民法第三百六十條請求損害賠償云云，尚屬無據。
四、上訴人除於原審主張「鐵粉心材質高頻變壓器」之瑕疵外，上訴後並主張系爭變
    壓器之「電容器」亦有問題，查上訴人係進出口貿易商，並非製造商，對於電子
    變壓器之內部究係包含何種零件？及究係何種零件發生問題？因事涉專業，可能
    不甚瞭解，是尚不能以上訴人先前主張「鐵粉心材質高頻變壓器」有瑕疵，即謂
    上訴人嗣後不得再主張「電容器」有問題，証人即長益公司負責人林明輝証稱：
    係電容器部分爆掉，確有修理對帳單上之電容器等語（本院卷第八十二頁），証
    人即巴西進口商永豐公司之負責人翁誌宏亦証稱：第二批貨問題出在壞品很多，
    檢查結果裡面有二顆零件（即電容器）太熱時會爆掉等語（本院卷第五十三頁）
    ，亦均指稱系爭變壓器係電容器部分出問題，參以被上訴人於八十八年八月十一
    日所提出之答辯狀亦稱：「八十六年底上訴人雖曾向被上訴人反應系爭產品有部
    分瑕疵，經被上訴人研判後認為應係電容器之問題，乃要求上訴人將瑕疵品送回
    修改：：」，足認被上訴人亦不否認系爭變壓器係電容器所引起之問題，而上訴
    人所提出之長益公司應收款對帳單中，確有更換２５０Ｖ及４００Ｖ之電容器材
    料，雖對帳單中所記載之電容器數量共有七二三○○個（45800＋26500＝72300
    ，見本院卷第三十二頁），表示共修理三六一五○個變壓器（一個變壓器有兩個
    電容器，見本院卷第一二二頁），與上訴人所主張之修理三四六二四個變壓器不
    符，惟查長益公司可能因部分電容器品質不佳而未使用，但亦向上訴人請款，故
    僅發生該部分是否應從修理費中扣除之問題，尚不得僅以數量不符而否定長益公
    司確有修理該批變壓器，又上訴人在原審雖僅主張１３０Ｖ之變壓器有問題，但
    於本院亦主張２４０Ｖ之變壓器亦有問題（本院卷第五十五頁），屬於補充事實
    上之陳述，於法並無不合。綜上各情，足証上訴人所購買之電子變壓器確有瑕疵
    ，而瑕疵產生之原因則係電容器因高熱而爆掉，瑕疵之數量則為三四六二四個變
    壓器，被上訴人辯稱：上訴人前後指稱之瑕疵部位，瑕疵數量均不相同，一再更
    換，顯然企圖延滯訴訟云云，應無足採。
五、上訴人為証明系爭有瑕疵之變壓器確已從巴西運回，提出進口報單一紙為証，被
    上訴人雖辯稱：依上訴人所提進口報單所載，該次進口之貨物原出口日期為「八
    十五年十月四日」，而系爭貨品既係於八十六年六月十八日購買，至同年七月二
    十五日方始出口，為上訴人所自承，顯見上訴人提出之報單無足証明該次復進口
    之貨物確為系爭貨品至明，況上揭進口報單所載原出口之報單號碼／８５／（即
    出口年序號）亦已載明為八十五年出口，即便原出口日期打錯亦無解於該貨為八
    十五年出口之事實，縱為大山福報關行將原出口日期及出口報單號碼全數填載錯
    誤，則基隆關稅局又豈有未發現之理？足徵該批進口回國之貨物為八十五年所出
    口，根本非系爭貨物云云，惟查証人即承辦本件報關之報關行職員郭攀玉到庭証
    稱：系爭進口報單是我們報關行填的，貨物之所以填前面那一批的日期，是因為
    我們報關行的疏忽，我們報關行是不管多少電壓，依我的印象確有這一批貨，但
    出口日期填錯了，報單號碼也是誤用第一批貨的報單號碼等語（本院卷第五十二
    頁），足証系爭有瑕疵之變壓器確已從巴西運回，係因報關行將退貨之進口報單
    上之出口日期及報單號碼填錯，始發生出口日期及報單號碼不符之情形，且上訴
    人確曾於八十五年間向被上訴人購買第一批貨後出口，為兩造所不爭，則報關行
    誤將資料抽錯，將第一批貨之出口日期及報單號碼誤為第二批貨之資料而填載在
    進口報單上，事實上亦非無可能，是尚難以進口報單上之出口日期及報單號碼有
    誤，即遽認進口報單上所載之貨物並非系爭有瑕疵之貨物，上訴人所辯報關行不
    可能填錯云云，純屬臆測之詞，委無足採。
六、本件變壓器之瑕疵既堪認定，則上訴人依物之瑕疵擔保之法律關係請求被上訴人
    損害賠償，即屬有據，惟上訴人請求之修理費五十萬五千三百六十二元，其中電
    容器七二三○○個，已逾上訴人主張修理三四六二四個變壓器所需之電容器數量
    （34624×2＝69248），故４００Ｖ電容器數量應予核減為二三四四八個，又突
    波吸收器並非原變壓器所配備之零件，乃為穩定進口當地電壓所加裝，業據証人
    林明輝証實，是上訴人亦不能請求此部分之修理費，經核減上開兩部分之修理費
    後，上訴人得請求之修理費為四十四萬八千九百六十二元（000000－00000＝
    448962，見本院卷第三十二頁）。又上訴人請求之商業損失八十二萬五千元，僅
    提出進口商永豐公司之私人信函一紙為証（本院卷第四十八頁），載明該金額係
    包含客戶退貨的稅額及運費，惟未敘明稅額及運費各係若干？亦未提出書証証明
    確有該等費用，惟進口報單中業已載明該批退貨之運費為美金八百元，則以進口
    再行出口兩趟運費計算為一千六百美金，依當時美金匯率三三．二三折算台幣為
    五萬三千一百六十八元，是上訴人得請求之商業損失為五萬三千一百六十八元，
    其餘核屬無據，應予駁回。
七、綜上所述，上訴人得請求之修理費及商業損失合計為五十萬二千一百三十元，是
    上訴人請求被上訴人給付新台幣一百三十三萬零三百六十二元，及自起訴狀繕本
    送達翌日即八十八年七月十六日起至清償日止，按年息百分之五計算之利息，於
    上開範圍內為有理由，應予准許，逾該數額之請求為無理由，應予駁回。原審為
    上訴人全部敗訴之判決並駁回其假執行之聲請，就上開應准許部分，尚有未洽，
    上訴意旨指摘原判決不當，就此部分為有理由，爰予廢棄改判如主文第二項所示
    ，至不應准許部分，原審為上訴人敗訴之判決，並無違誤，此部分上訴為無理由
    ，應予駁回。
八、上訴人本於物之瑕疵擔保之法律關係，請求被上訴人損害賠償，既有理由，其另
    依不完全給付之法律關係請求，即無庸審究，併予敘明。又本件兩造上訴利益均
    未逾新台幣一百萬元，本院判決後兩造均不得上訴而告確定，兩造分別陳明願供
    擔保請求宣告假執行及免為假執行，核無必要，其准免假執行之聲請，應予駁回
    。
九、據上論結，本件上訴為一部有理由，一部無理由，依民事訴訟法第四百五十條、
    第四百四十九條第一項、第七十九條但書，判決如主文。
中      華      民      國    八十九    年      四      月     十二     日
                                  臺灣高等法院民事第九庭
                                      審判長法  官  吳  謙  仁
                                            法  官  姜  素  娥
                                            法  官  林  樹  埔
右正本係照原本作成。
不得上訴。
中      華      民      國    八十九    年      四      月     十三     日
                                            書記官  蕭  秀  琴


司法院資訊處製作；財團法人民間司法改革基金會備份。
